臺灣高雄地方法院刑事判決　　　　　　　　　　　　九十一年度交易字第五九一號
　　公　訴　人　臺灣高雄地方法院檢察署檢察官
　　被　　　告　丙○○
右列被告因業務過失傷害案件，經檢察官聲請簡易判決處刑（九十一年度偵字第五六
○三號），嗣因本院旗山簡易庭認為不宜適用簡易判決，簽准改用通常程序審判，本
院判決如左：
    主  文
丙○○從事業務之人，因業務上之過失傷害人，處有期徒刑參月，如易科罰金，以參
佰元折算壹日。
    事  實
一、丙○○擔任高雄縣立旗美商工高級職業學校之校車司機，平日負有駕駛車輛載送
    學生之業務，為從事駕駛業務之人。丙○○於民國九十年十二月十四日十八時二
    十分許，駕駛車牌號碼ＷＸ—○○二號大客車，沿高雄縣六龜鄉○○○路由六龜
    鄉往旗山鄉方向，行經該路四十九公里處新威高幹一二四號附近，本應注意汽車
    在同一車道行駛時，除擬超越前車外，後車與前車之間應保持隨時可以煞停之距
    離；及汽車行駛時，駕駛人應注意車前狀況，並隨時採取必要之安全措施，以避
    免危險之發生，雖當時氣侯晴，屬夜間無照明設備，但路面並無障礙物或其他缺
    陷，且依其智識、能力亦無不能注意之情事，竟於疏未注意車前狀況之情形下，
    未保持安全距離，而自後撞及沿同方向駕駛拼裝車輛之乙○○，再撞及對向車道
    由甲○○所駕駛之ＺＨ─一○六九號自用小客車，致乙○○受有右側胸部挫傷併
    第四、第五肋骨骨折、右側肱骨骨折、頭部外傷併臉部撕裂傷之傷害；甲○○受
    有頭部外傷併腦震盪、臉部撕裂傷、臉部、胸部及四肢多處擦傷；甲○○所附載
    之乘客丁○○受有下背部挫傷、右手背挫擦傷等傷害（甲○○及丁○○傷害部分
    已據其二人撤回告訴）。丙○○於肇事後，即停留在車禍現場，經員警李鴻男馳
    赴現場處理，尚未知何人為犯罪者時，向李鴻男自首其犯罪及接受裁判。
二、案經乙○○訴由高雄縣警察局六龜分局報告臺灣高雄地方法院檢察署檢察官聲請
    簡易判決處刑，嗣因本院旗山簡易庭認為不宜適用簡易程序，簽准改用通常程序
    審判。
    理  由
一、訊據被告丙○○對於右揭時地，因疏未注意車前狀況，自後撞及告訴人乙○○所
    駕駛之拼裝車，再偏向對面車道撞擊甲○○所駕駛之自用小客車，致告訴人因而
    受有前開傷害之事實，均坦承不諱，核與告訴人乙○○之指述、及證人甲○○、
    丁○○證述之情節相符，並有高雄縣警察局道路交通事故調查報告表及現場相片
    六幀在卷可稽，故被告自白核與上開事證相符，自堪採信。再本案之查獲過程，
    係處理員警李鴻男到達車禍現場時，於尚未知本件肇事人為何者時，被告主動向
    李鴻男表示其為本件車禍之肇事人，此有高雄縣警察局六龜分局六警刑字第九一
    四四三五號函及員警職務報告書各一份在卷可稽，顯見被告於肇事後，在有權偵
    查犯罪之公務員尚未知悉何人為犯罪者時，即主動向該管公務員自首其犯罪而接
    受裁判之事實。
二、查被告丙○○係擔任高雄縣旗美商工高級職業學校之司機，平日負有駕駛車輛載
    送學生之業務，業據被告陳明在卷，且核與卷附照片所拍攝之肇事車輛外觀相符
    ，足見被告係從事於駕駛業務之人。按汽車在同一車道行駛時，除擬超越前車外
    ，後車與前車之間應保持隨時可以煞停之距離；次按汽車行駛時，駕駛人應注意
    車前狀況，隨時採取必要之安全措施，以避免危險之發生，道路交通安全規則第
    第九十四條第一項、第三項分別定有明文。此為一般駕駛人應注意並能注意之情
    事，被告自難諉為不知；本件發生車禍當時雖氣候為晴天，屬夜間無照明設備，
    但路面並無障礙物及其他缺陷，客觀上並無不能注意之情形，此觀諸卷附之道路
    交通事故調查報告表及照片所拍攝之內容至明，且依被告肇事時之智識、能力，
    亦無不能注意之情事，詎被告竟疏未保持安全距離及注意車前狀況，致其駕駛之
    大客車撞及告訴人所駕駛之拼裝車而肇事，其駕車行為顯有過失，灼然甚明。又
    告訴人乙○○確因本件車禍而受有右側胸部挫傷併第四、第五肋骨骨折、右側肱
    骨骨折、頭部外傷併臉部撕裂傷之傷害事實，則有診斷證明書一份附卷足佐。被
    告未盡其上揭注意義務肇事致告訴人受有前開傷害，兩者間顯有相當因果關係。
    故本件罪證已臻明確，被告犯行堪以認定。
三、核被告所為，係犯刑法第二百八十四條第二項前段之業務過失傷害罪。被告對於
    未發覺之罪，自首而受裁判，業如前述，爰依刑法第六十二條之規定，減輕其刑
    。公訴意旨漏未斟酌被告具有駕駛業務，而於犯罪事實欄僅認被告丙○○係犯普
    通過失傷害罪，惟其起訴法條欄已載明被告係犯刑法第二百八十四條第二項之業
    務過失傷害罪嫌，故本院僅於事實欄予以補充敘明此部分即足，無須變更其起訴
    法條，併此敘明。爰審酌被告疏未注意保持安全距離及車前狀況等交通規則而肇
    事，致告訴人所受傷勢之程度，及造成證人甲○○受有頭部外傷併腦震盪、臉部
    撕裂傷、臉部、胸部及四肢多處擦傷；證人丁○○受有下背部挫傷、右手背挫擦
    傷等傷害，所造成之危害非輕，犯後迄今尚未與告訴人達成民事和解，未藉實際
    行動賠償告訴人所受之苦痛，惟念其係自首並坦承犯行，態度尚稱良好等一切情
    狀，量處如主文所示之刑，並諭知易科罰金之折算標準，藉資懲儆。
據上論斷，應依刑事訴訟法第四百五十二條、第二百九十九條第一項前段，刑法第二
百八十四條第二項前段、第四十一條第一項、第六十二條，罰金罰鍰提高標準條例第
一條前段、第二條，判決如主文。
中      華      民      國      九十一      年     十一     月    七    日
                              臺灣高雄地方法院交通法庭
                                    法  官    李代昌
右正本證明與原本無異。
如不服本判決，應於判決送達後十日內，向本院提出上訴狀。
                                    書記官    吳月華
中      華      民      國      九十一      年     十一    月    八    日
附錄本判決論罪法條:
中華民國刑法第二百八十四條
 (過失傷害罪)
因過失傷害人者，處六月以下有期徒刑、拘役或五百元以下罰金，致重傷
者，處一年以下有期徒刑、拘役或五百元以下罰金。
從事業務之人，因業務上之過失傷害人者，處一年以下有期徒刑、拘役或
一千元以下罰金，致重傷者，處三年以下有期徒刑、拘役或二千元以下罰
金。
